【裁判字號】    95,台非,273
【裁判日期】    951031
【裁判案由】    公共危險
【裁判全文】
最高法院刑事判決              九十五年度台非字第二七三號
上  訴  人  最高法院檢察署檢察總長
被      告  甲○○
上列上訴人因被告公共危險案件，對於台灣基隆地方法院中華民
國九十五年七月二十六日第一審確定簡易判決（九十五年度基交
簡字第二六五號，檢察官聲請簡易判決處刑案號：台灣基隆地方
法院檢察署九十五年度速偵字第二六五號），認為違法，提起非
常上訴，本院判決如下：
    主  文
原判決關於違背法令部分撤銷。
    理  由
非常上訴理由稱：「一、按刑法新、舊法之比較適用，以行為人
行為後法律有變更為前提，若行為時法律業經修正公佈、施行，
自應適用當時之法律，不生新、舊法比較適用之問題，此觀刑法
第二條第一項之規定而自明。查原判決認定被告甲○○於九十五
年七月十日凌晨犯本件公共危險罪，已在新刑法修正公布、施行
之後，依上開說明，其易科罰金之折算標準，自應適用新刑法第
四十一條之規定，以新台幣一千元、二千元或三千元折算一日，
方為適法，奈原判決未見及此，竟比較新、舊法，而適用舊刑法
第四十一條規定，諭知：『如易科罰金，以銀元三百元即新台幣
九百元折算一日』云云，顯有適用法則不當之違法。二、案經判
決確定，應依刑事訴訟法第四百四十一條、第四百四十三條提起
非常上訴，以資糾正。」等語。
本院按判決不適用法則或適用不當者，為違背法令，刑事訴訟法
第三百七十八條定有明文。又刑法新、舊法之比較適用，以行為
人行為後法律有變更為前提，若行為時法律業經修正公佈、施行
，自應適用當時之法律，不生新、舊法比較適用之問題，此觀刑
法第二條第一項之規定甚明。查修正前刑法第四十一條：「犯最
重本刑為三年以下有期徒刑以下之刑之罪，而受六月以下有期徒
刑或拘役之宣告，因身體、教育、職業或家庭之關係，執行顯有
困難者，得以一元以上三元以下折算一日，易科罰金。」之規定
，於民國九十四年二月二日公布修正為：「犯最重本刑為五年以
下有期徒刑以下之刑之罪，而受六個月以下有期徒刑或拘役之宣
告者，得以新台幣一千元、二千元或三千元折算一日，易科罰金
。但確因不執行所宣告之刑，難收矯正之效，或難以維持法秩序
者，不在此限（第一項）。前項規定於數罪併罰，其應執行之刑
未逾六月者，亦適用之（第二項）。」，並自九十五年七月一日
施行。原判決認定被告甲○○於九十五年七月十日凌晨一時許，
酒後危險駕車，觸犯刑法第一百八十五條之三之公共危險罪，而
論以服用酒類，不能安全駕駛動力交通工具而駕駛之罪，處拘役
三十日。因其犯罪行為在前開刑法第四十一條修正施行之後，而
其犯後該法條之規定又無變更，應逕依前開修正後之規定諭知易
科罰金之折算標準，而無修正前後新、舊法之比較適用問題。原
判決未察，竟為修正前後新、舊法之比較，而適用修正前刑法第
四十一條第一項前段（並依修正前罰金罰鍰提高標準條例第二條
）規定，諭知如易科罰金，以銀元三百元即新台幣九百元折算一
日，自有適用法則不當之違法。案經確定，非常上訴意旨執以指
摘，洵有理由，因原判決尚非不利於被告，應由本院僅將原判決
關於違背法令之部分撤銷，以資糾正。
據上論結，應依刑事訴訟法第四百四十七條第一項第一款前段，
判決如主文。
中    華    民    國  九十五  年    十    月  三十一  日
                      最高法院刑事第九庭
                          審判長法官  陳  正  庸
                                法官  賴  忠  星
                                法官  王  居  財
                                法官  林  開  任
                                法官  林  立  華
      本件正本證明與原本無異
                                      書  記  官
中    華    民    國  九十五  年   十一   月    九    日
                                                      Ｑ


司法院資訊處製作；財團法人民間司法改革基金會備份。
